【裁判字號】    99,抗,23
【裁判日期】    990729
【裁判案由】    拍賣抵押物
【裁判全文】
臺灣屏東地方法院民事裁定                99年度抗字第23號
抗  告  人  乙○○
相  對  人  大眾商業銀行股份有限公司
法定代理人  甲○○
上列當事人間聲請拍賣抵押物事件，抗告人對於民國99年5 月25
日本院99年度司拍字第129 號裁定提起抗告，本院裁定如下：
    主  文
抗告駁回。
抗告費用新臺幣壹仟元由抗告人負擔。
    理  由
一、按抵押權人於債權已屆清償期而未受清償者，得聲請法院拍
    賣抵押物，就其賣得價金而受清償，民法第873 條定有明文
    ，此項規定依民法第881 條之17於最高限額抵押權之情形亦
    有準用，且依民法物權編施行法第17條之規定，於民法物權
    編修正施行前所設定之最高限額抵押權，亦適用之。又抵押
    權經設定登記後，債權人因清償期屆至未受清償，依民法第
    873 條第1 項之規定，即得聲請法院拍賣抵押物，如對於此
    項法律關係有爭執時，亦應由有爭執之人提起訴訟，以求解
    決，不得僅依抗告程序聲明其有爭執，並據為廢棄拍賣裁定
    之理由，最高法院著有51年度台抗字第269 號判例足資參照
    。
二、原裁定意旨略以：抗告人以其所有坐落屏東市○○段355 地
    號土地及其上同段建號126 號即門牌號碼屏東市○○路78號
    建物（下合稱系爭不動產），為相對人設定新臺幣（下同）
    2,500,000 元之最高限額抵押權，抵押權存續期間自民國94
    年5 月16日至144 年5 月16日止，債務清償期則依各個契約
    約定。抗告人於94年5 月17日起陸續向相對人借款2,080,00
    0 元、440,000 元，並各自約定借款期限為94年5 月20日起
    至109 年5 月20日止、98年7 月14日起至113 年7 月14日止
    ，分期按月清償本息，詎抗告人自98年12月20日起，即未依
    約清償本息，尚積欠本金1,967,497 元及利息與違約金，依
    約視同全部到期，爰聲請拍賣抵押物，並提出抵押權設定契
    約書、借款約定書影本等件為證，經原審裁定准許等情。
三、抗告意旨略以：伊提供系爭不動產為相對人設定最高限額抵
    押權時，已有開立本票並邀連帶保證人作保等多層擔保，相
    對人放款時又保留二成為最高限額抵押權尚未放款，作為日
    後積欠相對人利息時為優先扣除之保障，明顯剝削抗告人之
    權益。又借款期限尚未屆滿，相對人卻提前拍賣系爭不動產
    ，已違背法紀，原審准予拍賣系爭不動產之裁定顯非合法，
    求為廢棄原裁定等語。
四、經查，相對人主張之事實，業經其提出抵押權設定契約書、
    他項權利證明書、不動產擔保借款約定書、利息計算附表、
    土地登記謄本暨建物登記謄本影本等件為證，上開借款約定
    書形式上即足認為抵押權所擔保之範圍，而抵押權既經依法
    登記，且抗告人為系爭不動產登記名義人，則相對人對之聲
    請為拍賣抵押物即屬適法。至抗告人上開主張相對人放款不
    足額及借款期限尚未屆滿，厥屬實體爭執，揆諸上開判例意
    旨，抗告人應另提起訴訟以求解決，尚非本件非訟事件所能
    審究，抗告人據此為由提起抗告，求為廢棄原裁定，非有理
    由，應予駁回。
五、據上論結，本件抗告為無理由，依非訟事件法第46條、第21
    條第2 項，民事訴訟法第495 條之1 第1 項、第449 條第1
    項、第78條，裁定如主文。
中    華    民    國    99    年    7     月    29   日
                  民事第二庭    審判長法  官  張世賢
                                      法  官  蔡嘉裕
                                      法  官  陳威宏
正本係照原本作成
如對本裁定再抗告，須於裁定送達後10日內向本院提出抗告狀，
同時表明再抗告理由，再抗告理由須以適用法規顯有錯誤為限（
另須附繕本1 份及繳納再抗告裁判費新臺幣1,000 元）。
中    華    民    國    99    年    7     月    30    日
                                      書記官  陳勃諺

司法院資訊處製作；財團法人民間司法改革基金會備份。
